臺灣高雄地方法院刑事判決　　　　　　　　　　　　九十三年度訴字第一五六二號
　　公　訴　人　臺灣高雄地方法院檢察署檢察官
　　被　　　告　己○○
　　指定辯護人　本院公設辯護人　戊○○
右列被告因違反毒品危害防制條例案件，經檢察官提起公訴（九十三年度偵字第九九
０五號），本院判決如左：
    主  文
己○○連續販賣第一級毒品，處有期徒刑玖年，褫奪公權伍年。扣案之第一級毒品海
洛因伍拾柒包（驗後合計淨重捌點參肆公克、空包裝重拾點捌公克）均沒收銷燬之，
0000000000號行動電話壹支沒收之，犯罪所得之財物新臺幣肆仟伍百元沒
收之，如全部或一部不能沒收時，以其財產抵償之。
    事  實
一、己○○（綽號「阿草」）基於意圖販賣第一級毒品海洛因營利之概括犯意，自民
    國九十三年四月中旬某日起，以其所有之0000000000號行動電話作為
    與買家聯絡販毒事宜之工具，連續為下列行為：(1)由丁○○先後於同年四月中旬
    某日、相隔二至三天後某日及同年四月底某日，撥打上開行動電話向己○○表示
    欲購買海洛因，己○○即前往約定之交易地點高雄縣大寮鄉○○路上之包公廟附
    近，各以新臺幣（下同）一千元或五百元之價格，販賣海洛因一小包予丁○○。
    (2)由丙○○先後於同年四月底某日及同年五月五日，撥打上開行動電話向己○○
    表示欲購買海洛因，己○○即前往約定之交易地點包公廟附近，各以一千元之價
    格，販賣海洛因一小包予丙○○。(3)由乙○○於同年五月八日，撥打上開行動電
    話向己○○表示欲購買海洛因，己○○即前往約定之交易地點包公廟附近，以五
    百元之價格，販賣海洛因一小包予乙○○。嗣於同年五月十二日下午三時至四時
    許，丁○○、丙○○、乙○○三人先後撥打上開行動電話向己○○表示欲購買海
    洛因，己○○並與渠等約定在高雄縣大寮鄉○○○路五至十九號前高英工商旁巷
    內交易，至同日下午四時許，己○○攜帶海洛因騎乘機車前往高英工商旁巷內時
    ，適有警員潘煜烽、李江泉、何明德、李榮籐等人騎乘機車前往該處查緝毒品案
    件，認己○○行跡可疑，即以前後包抄之方式上前盤查，己○○見警員出示證件
    並表明身分，乃加速欲逃離現場，經李江泉自後方上前抱住己○○身體，己○○
    因而人車倒地受傷，並掉出一包七星香菸盒在地上，警員制伏己○○後，先後在
    己○○身上及地上之香菸盒內各起出海洛因四小包及五十三小包，共計五十七小
    包（驗後合計淨重八點三四公克，空包裝重十點八公克），另在己○○身上起出
    其所有供犯罪所用之0000000000號行動電話一支，復陸續逮獲前來欲
    向己○○購買海洛因之丁○○、乙○○、丙○○等三人。
二、案經高雄市政府警察局苓雅分局報告臺灣高雄地方法院檢察署檢察官偵查起訴。
    理  由
壹、程序方面︰
一、關於辯護人爭執扣案物係違法搜索所取得，應無證據能力部分：
(一)、按警察勤務條例規定警察機關執行勤務之編組及分工，並對執行勤務得採取之方
    式加以列舉，已非單純之組織法，實兼有行為法之性質。依該條例第十一條第三
    款，臨檢自屬警察執行勤務方式之一種。臨檢實施之手段：檢查、路檢、取締或
    盤查等不問其名稱為何，均屬對人或物之查驗、干預，影響人民行動自由、財產
    權及隱私權等甚鉅，應恪遵法治國家警察執勤之原則。實施臨檢之要件、程序及
    對違法臨檢行為之救濟，均應有法律之明確規範，方符憲法保障人民自由權利之
    意旨。上開條例有關臨檢之規定，並無授權警察人員得不顧時間、地點及對象任
    意臨檢、取締或隨機檢查、盤查之立法本意。除法律另有規定外，警察人員執行
    場所之臨檢勤務，應限於已發生危害或依客觀、合理判斷易生危害之處所、交通
    工具或公共場所為之，其中處所為私人居住之空間者，並應受住宅相同之保障；
    對人實施之臨檢則須以有相當理由足認其行為已構成或即將發生危害者為限，且
    均應遵守比例原則，不得逾越必要程度。臨檢進行前應對在場者告以實施之事由
    ，並出示證件表明其為執行人員之身分。臨檢應於現場實施，非經受臨檢人同意
    或無從確定其身分或現場為之對該受臨檢人將有不利影響或妨礙交通、安寧者，
    不得要求其同行至警察局、所進行盤查。其因發現違法事實，應依法定程序處理
    者外，身分一經查明，即應任其離去，不得稽延。前述條例第十一條第三款之規
    定，於符合上開解釋意旨範圍內，予以適用，始無悖於維護人權之憲法意旨，此
    業據司法院大法官釋字第五三五號解釋闡示甚明。嗣於九十二年六月二十五日經
    總統令制定公布警察職權行使法，且於同年十二月一日施行。其中關於盤查、臨
    檢之要件及程序，亦經該法第四條、第六條、第七條分別加以明定。查本件係承
    辦警員潘煜烽、李江泉、何明德、李榮籐等人身著便衣，分乘警用機車及私人機
    車，前往案發地點查緝毒品案件時，發現被告己○○騎乘機車至該處，左右張望
    ，行跡可疑，且其身材、車型均疑似渠等於查獲前在高雄縣大寮鄉○○路上之包
    公廟及鳳林三路上高英工商一帶盤查時所見涉嫌交易毒品之人，遂以前後包抄之
    方式加以攔檢，並出示證件表明身分，因被告拒絕攔檢，加速欲逃離現場，李江
    泉始自後方上前抱住被告身體，並與被告一同摔倒等情，分別據證人潘煜烽於偵
    查及本院審理中、證人李江泉於本院審理中證述在卷（九十三年六月十五日偵訊
    筆錄、本院九十三年九月一日審判筆錄參照），是該臨檢之發動及臨檢程序，與
    警察職權行使法第四條、第六條第一項第一款、第七條第一項第一款之規定尚無
    違背，應屬合法而未逾越必要程度。
(二)、按臨檢既為警察對人或場所涉及現在或過去之某些犯行產生合理懷疑時，為維持
    公共秩序及防止危害之發生，而在公共場所或指定之場所對人民加以攔阻（並不
    等於逮捕）、盤詰（並不等於訊問）、檢查（並不等於搜索）之執行勤務方式。
    是若於臨檢過程中，發現可疑為犯罪之工具、證據等資料，仍不得以搜索之方式
    扣押該等物品。次按關於搜索、扣押之法定程序，在採令狀主義之國家，其刑事
    訴訟法均明文規定，搜索、扣押均應依法定程序，憑令狀始得為之。我國刑事訴
    訟法除第一百三十條規定「檢察官、檢察事務官、司法警察官或司法警察逮補被
    告、犯罪嫌疑人或執行拘提、羈押時，雖無搜索票，得逕行搜索其身體，隨身攜
    帶之物件，所使用之交通工具及其立即可觸及之處所。」之「附帶搜索」；第一
    百三十一條第一項規定：「有左列情形之一者，檢察官、檢察事務官、司法警察
    官或司法警察，雖無搜索票，得逕行搜索住宅或其他處所：一因逮捕被告、犯罪
    嫌疑人或執行拘提、羈押，有事實足認被告或犯罪嫌疑人確實在內者。二因追躡
    現行犯或逮捕脫逃人，有事實足認現行犯或脫逃人確實在內者。三有明顯事實足
    信為有人在內犯罪而情形急迫者。」之「逕行搜索」；第一百三十一條第二項規
    定：「檢察官於偵查中確有相當理由認為情況急迫，非迅速搜索，二十四小時內
    證據有偽造、變造、湮滅或隱匿之虞者，得逕行搜索，或指揮檢察事務官、司法
    警察官或司法警察執行搜索，並層報檢察長。」之為保全證據所為之「緊急搜索
    」及第一百三十一條之一規定「搜索，經受搜索人出於自願性同意者，得不使用
    搜索票。但執行人員應出示證件，並將其同意之意旨記載於筆錄。」之「自願性
    同意搜索」，均得為無令狀之非要式強制處分外，偵查中檢察官認為有搜索之必
    要者，應依第一百二十八條之一第一項規定，以書面記載第一百二十八條第二項
    各款所列搜索應記載之事項，並敘述理由，聲請該管法院核發搜索票；司法警察
    官因調查犯罪嫌疑人犯罪情形及蒐集證據，認有搜索之必要者，應依第一百二十
    八條之一第二項及第一項之規定，報請檢察官許可後，向該管法院聲請核發搜索
    票，始得進行搜索及扣押。查本件查獲警員潘煜烽等人在制伏拒絕臨檢之被告後
    ，固發現被告摔倒處地面掉落一包香菸盒，業據證人潘煜烽、李江泉於本院審理
    中證述在卷（本院九十三年九月一日審判筆錄參照），惟渠等當時並無從知悉該
    香菸盒內是否有違禁物品，是依當時情形顯無上開「附帶搜索」、「逕行搜索」
    、「緊急搜索」等規定之適用。證人潘煜烽、李江泉雖又證稱：我們沒有搜索，
    當時問被告有無帶違禁品，他就自己從口袋裡拿出四包海洛因，我們再打開掉在
    地上的香菸盒，清點出裡面有五十三小包海洛因等語；惟被告於本院審理中供稱
    ：我被捉住後，身上的東西是警員拿出來的等語。本院審酌被告為警查獲當時持
    有五十七包海洛因，並拒絕警員臨檢，欲騎乘機車加速離去，因遭警員制伏而倒
    地受傷，始無法離去，顯見被告當時極欲隱藏其持有海洛因之事實，當無可能主
    動交付身上之海洛因予警員，是被告所稱：身上的海洛因是警員拿出來的等語較
    符常情，而堪以採信，足認被告當時並未主動交付身上之海洛因予警員，警員亦
    未取得被告之同意，即搜索被告之身體及其掉落地面之香菸盒，進而查獲扣案海
    洛因五十七小包及被告所有供犯罪所用之0000000000號行動電話一支
    之事實。故本件亦無上開「自願性同意搜索」規定之適用。
(三)、惟按除法律另有規定外，實施刑事訴訟程序之公務員因違背法定程序取得之證據
    ，其有無證據能力之認定，應審酌人權保障及公共利益之均衡維護，此為刑事訴
    訟法第一百五十八條之四所明定。因違反法定程序取得之證據，應否予以排除，
    必須考量容許其作為認定事實之依據，是否有害於公平正義。倘依憲法所揭示之
    基本精神，就個案違反法定程序情節、犯罪所生危害等事項綜合考量結果，尤以
    蒐集非供述證據之過程違背法定程序，因證物之型態並未改變，故認以容許其作
    為認定事實之依據，始符合審判之公平正義及公共利益，而不予排除，自不能指
    為違法（最高法院九十二年度台上字第四四五五號刑事判決可資參照）。又刑事
    訴訟，係以確定國家具體之刑罰權為目的，為保全證據並確保刑罰之執行，於訴
    訟程序之進行，固有許實施強制處分之必要，惟強制處分之搜索、扣押，足以侵
    害個人之隱私權及財產權，若為達訴追之目的而漫無限制，許其不擇手段為之，
    於人權之保障，自有未周，故基於維持正當法律程序、司法純潔性及抑止違法偵
    查之原則，實施刑事訴訟程序之公務員不得任意違背法定程序實施搜索、扣押；
    至於違法搜索扣押所取得之證據，若不分情節，一概以程序違法為由，否定其證
    據能力，從究明事實真相之角度而言，難謂適當，且若僅因程序上之瑕疵，致使
    許多與事實相符之證據，無例外地被排除而不用，例如案情重大，然違背法定程
    序之情節輕微，若遽捨棄該證據不用，被告可能逍遙法外，此與國民感情相悖，
    難為社會接受，自有害於審判之公平正義，因此，對於違法搜索所取得之證據，
    為兼顧程序正義及發現實體真實，應由法院於個案審理中，就個人基本人權之保
    障及社會安全之維護，依比例原則及法益權衡原則，予以客觀之判斷，亦即應就
    (1)違背法定程序之程度。(2)違背法定程度時之主觀意圖（即實施搜索扣押之公務
    員是否明知違法並故意為之）。(3)違背法定程序時之狀況（即程序之違反是否有
    緊急或不得已之情形）。(4)侵害犯罪嫌疑人或被告權益之種類及輕重。(5)犯罪所
    生之危險或實害。(6)禁止使用證據對於預防將來違法取得證據之效果。(7)偵審人
    員如依法定程序，有無發現該證據之必然性。(8)證據取得之違法對被告訴訟上防
    禦不利益之程度等情狀予以審酌，以決定應否賦予證據能力。」（最高法院九十
    二年度台上字第二五七四號刑事判決可資參照）。準此，本件雖不符合上開「附
    帶搜索」、「逕行搜索」、「緊急搜索」及「自願性同意搜索」之情況，惟警員
    卻仍就被告之身體及其掉落地面之香菸盒進行搜索，進而查獲扣案海洛因五十七
    小包及被告所有供犯罪所用之0000000000號行動電話一支等物，然因
    警員違法搜索所蒐集者為非供述性證據，並未改變證物之型態而影響上開扣案物
    之可信性，且當時之情形確屬緊急，如依法定程序，亦應有發現該證據之必然性
    ，警員於執行搜索時，亦無任何過當之行為或故意違反上開搜索規定之情況，是
    揆諸前揭法條規定及最高法院之判決要旨，應認上開扣案物確可採為證據，而有
    證據能力。
二、關於辯護人爭執證人丁○○、丙○○、乙○○等三人之警詢陳述屬傳聞證據，且
    為警察違法逮捕後之供述，應無證據能力部分：
(一)、按被告以外之人於檢察事務官、司法警察官或司法警察調查中所為陳述，與審判
    中不符時，其先前之陳述具有較可信之特別情況，且為證明犯罪事實存否所必要
    者，得為證據，刑事訴訟法第一百五十九條之二定有明文。
(二)、經查，證人丁○○、丙○○、乙○○等三人於警詢中均陳稱在為警查獲前曾向被
    告購買海洛因，且查獲當日正欲向被告購買海洛因即為警查獲等情，嗣於本院審
    理中卻一致否認上情，改稱從未向被告購買海洛因云云，足認渠等之警詢陳述與
    審判中之證述不符。又證人丁○○、乙○○、丙○○等三人在被告遭警員查獲海
    洛因五十七小包後，陸續前往查獲地點，身上均有施用毒品痕跡，警員始加以攔
    檢、盤查，經渠等承認係前來欲向被告購買毒品後，再將渠等帶回警局處理，業
    據證人潘煜烽於本院審理中證述在卷（本院九十三年九月一日審判筆錄參照），
    自難認證人丁○○等三人係遭警員違法逮捕；再者，證人丁○○等三人之警詢陳
    述均有錄音，三人之身體、精神狀況均正常，當時係由警員潘煜烽、李榮籐詢問
    證人丁○○，警員李江泉、何明德詢問證人丙○○，兩台電腦同時詢問，間隔約
    十幾步，由另一名警員先看守乙○○，三人之陳述不會互相影響等情，亦據證人
    潘煜烽於本院審理中證述在卷（本院九十三年九月一日審判筆錄參照），核與證
    人丁○○、丙○○、乙○○三人於本院審理中證稱三人在警局是分開詢問，分開
    做筆錄等語相符（本院九十三年九月一日、十一月三日審判筆錄參照），足認證
    人丁○○、丙○○、乙○○等三人之警詢陳述並未受到外力干擾，係出於自由意
    志之陳述，反之，渠等於審判中之陳述距離案發時間已久，極有能受到其他外力
    干擾，是渠等之警詢陳述顯具有較可信之特別情況，且為證明被告被訴犯罪事實
    存否所必要者，應認有證據能力。
三、關於辯護人爭執證人蔣素薰之偵訊陳述與本案待證事實無關連性，應無證據能力
    部分，本院依卷內資料判斷，證人蔣素薰之偵訊陳述確與本件被告被訴販賣海洛
    因之犯罪事實無關，應無證據能力。
貳、實體方面︰
一、訊據被告矢口否認右揭犯罪事實，辯稱：查獲當天我向綽號「梅姊」及「小菁姊
    」之女子買四萬元海洛因要自己施用，她們分五十包給我，又多送我五包，還叫
    我送二包海洛因到高英工商給二名男子，並交給我一支0000000000號
    行動電話，說等一下會有二名男子打這支電話跟我聯絡，我就帶這五十七包海洛
    因騎機車到高英工商，就被警察逮捕，後來我身上的電話陸續有人打過來，警察
    有接電話叫他們過來，丁○○、乙○○、丙○○就陸續過來，都被警察逮捕，查
    獲前我沒有用過0000000000這支行動電話，也沒有抄電話給丙○○，
    不認識丁○○、乙○○、丙○○三人在警詢中說的介紹人，查獲前不久乙○○曾
    向我要過海洛因，我有給過她一次云云。
二、經查：
(一)、丁○○先後於九十三年四月中旬某日、相隔二至三天後某日及同年四月底某日，
    撥打0000000000號行動電話，向一名綽號「阿草」之男子表示欲購買
    海洛因，該男子即在高雄縣大寮鄉○○路上之包公廟附近，各以一千元或五百元
    之價格，販賣海洛因一小包予丁○○；丙○○先後於同年四月底某日及同年五月
    五日，撥打上開行動電話向一名綽號「阿草」之男子表示欲購買海洛因，該男子
    即在包公廟附近，各以一千元之價格，販賣海洛因一小包予丙○○；乙○○於同
    年五月八日，撥打上開行動電話向一名綽號「阿草」之男子表示欲購買海洛因，
    該男子即在包公廟附近，以五百元之價格，販賣海洛因一小包予乙○○；嗣於同
    年五月十二日下午三時至四時許，丁○○、丙○○、乙○○三人復先後撥打上開
    行動電話向該名綽號「阿草」之男子表示欲購買海洛因，並與該男子約定在高雄
    縣大寮鄉○○○路五至十九號前高英工商旁巷內交易，惟丁○○、乙○○、丙○○等人甫到達該處，尚未交易即為警查獲，且丁○○、乙○○身上分別帶有欲向
    該男子購買海洛因之一千元及五百元，丙○○身上則有抄寫000000000
    0號行動電話之紙條一張等情，分別據丁○○、丙○○、乙○○於九十三年五月
    十二日警詢中陳述甚詳，並均當場指認被告即為渠等所稱該名綽號「阿草」之男
    子，此外，復有在丙○○身上所查獲抄寫0000000000號行動電話之紙
    條一張附卷可稽。又丁○○、丙○○、乙○○等三人在警局係分開接受詢問，分
    開製作筆錄，陳述均有錄音，當時三人之身體、精神狀況均正常，彼此之陳述不
    會互相影響等情，業如前述，竟分別明確指稱向綽號「阿草」之男子即被告購買
    海洛因之次數、聯絡方式及交易時間、地點、金額；再者，丁○○、丙○○、乙○○等三人為警查獲後，經採尿送驗結果，尿液均呈嗎啡陽性反應，此有高雄市
    立凱旋醫院九十三年五月二十六日煙毒尿液檢驗成績書及姓名對照表影本各一份
    在卷足參，可見丁○○、丙○○、乙○○等三人確有施用海洛因之習慣；參以被
    告與丁○○、丙○○、乙○○等三人間並無恩怨仇隙，已據被告於本院審理中供
    述在卷，而販賣海洛因係最輕本刑為無期徒刑之罪，丁○○、丙○○、乙○○等
    三人若非確有向被告購買海洛因之事實，豈會憑空捏造向被告購買海洛因之次數
    、聯絡方式及交易時間、地點、金額等情節，足認丁○○、丙○○、乙○○前開
    警詢陳述應非子虛，被告確有於渠等警詢中所指時間、地點，販賣海洛因予丁○○、丙○○、乙○○等三人之事實。
(二)、被告在丁○○、丙○○、乙○○三人在高英工商旁巷內為警查獲前不久，騎乘機
    車至高英工商旁巷內，經警員潘煜烽、李江泉、何明德、李榮籐等人加以攔檢，
    進而從被告身上及被告所掉落之香菸盒內，分別查獲白粉四小包及五十三小包，
    另在被告身上起出丁○○、丙○○、乙○○等人每次購買海洛因所撥打之000
    0000000號行動電話一支等情，業據被告供承在卷，核與證人潘煜烽於偵
    查及本院審理中、證人李江泉於本院審理中之證述（九十三年六月十五日偵訊筆
    錄、本院九十三年九月一日審理筆錄參照）均相符，並有白粉五十七小包及00
    00000000號行動電話一支扣案可證，及前開扣案物照片三張附於警卷可
    稽。又前開扣案白粉五十七小包經送驗鑑定結果，均含第一級毒品海洛因成分，
    驗後合計淨重八點三四公克、空包裝重十點八公克，亦有法務部調查局九十三年
    八月六日調科壹字第二二００一七六八六號鑑定通知書一份在卷可憑。再者，扣
    案五十七包海洛因均係以夾鏈袋包裝後，捲成小圓筒狀，其中三十三小包毛重零
    點三公克，另二十四小包毛重零點二公克，有前開扣案海洛因照片二張可稽，顯
    見扣案五十七包海洛因均係供販賣所用，並分成每包毛重零點二公克及零點三公
    克等二種包裝，便利被告以不同價格出售。綜上足認，被告為警查獲時，係攜帶
    前開扣案之海洛因及聯絡販毒事宜所用之行動電話至高英工商旁巷內，欲與丁○○、丙○○、乙○○等三人進行毒品交易之事實。
(三)、按非法販賣海洛因係政府嚴予查緝之違法行為，且海洛因可任意分裝或增減其份
    量，而每次買賣之價量，亦隨時隨雙方關係之深淺、當時之資力、需求程度及對
    行情之認知等因素，機動的調整，因之販賣之利得，除經坦承犯行，或帳冊價量
    均臻明確外，委難察得實情。是縱未確切查得販賣賺取之實際差價，但除別有事
    證，足認係按同一價格轉讓，確未牟利之情形外，尚難執此認非法販賣之事證有
    所不足，致知過坦承者難辭重典，飾詞否認者反得逞僥倖，而失情理之平；且海
    洛因之價格昂貴，取得不易，凡為販賣之不法勾當者，苟無利可圖，應無甘冒被
    查緝法辦重刑之危險，平白無端義務為該買賣之工作，是其販入之價格必較售出
    之價格低廉，而有從中賺取買賣差價牟利之意圖及事實，應屬符合論理法則且不
    違背社會通常經驗之合理判斷。本件被告與購毒者丁○○、丙○○、乙○○等人
    並非至親故交，苟無利得，豈會甘冒重刑之風險，一再與渠等相約交易毒品之理
    ，是被告有販賣海洛因圖利之意圖，已彰彰明甚。
(四)、被告雖於本院審理中供承其綽號為「阿草」之事實，惟矢口否認有以00000
    00000號行動電話作為聯絡工具，販賣海洛因予丁○○、丙○○、乙○○等
    人之犯行，並以前詞置辯，惟查：
(1)、被告於警詢中先供稱：不認識丁○○、乙○○、丙○○云云（九十三年五月十三
    日警詢筆錄參照）；於偵查中即改稱：乙○○曾向我要過海洛因，有一、二次，
    我在大寮包公廟前給她，不認識丁○○、丙○○二人云云（九十三年六月一日偵
    訊筆錄參照）；於本院審理中先稱：．．．後來陸續有三個人過來，三個人都被
    警察逮捕，是二男一女，我不認識那二個男的，只認識乙○○，查獲前不久她曾
    打電話向我要過海洛因，我們本來就是朋友，我還沒有給她海洛因云云（本院九
    十三年六月二十四日訊問筆錄參照）；嗣又改稱：我不認識丁○○，我之前向「
    梅姊」拿毒品時有見過他（本院九十三年九月一日審判筆錄參照）。乙○○、丁○○、丙○○三人只是見過面而已，沒有什麼恩怨及交情。之前就有認識乙○○
    ，五月八日她跟我要海洛因時，我有拿一點海洛因給乙○○，當天她沒有打電話
    給我，我們是在包公廟遇到的云云（本院九十三年十一月三日審判筆錄參照）。
    其先後供詞反覆且互相矛盾，已難以採信。
(2)、被告雖辯稱扣案海洛因五十七包，其中五十包係查獲當日以四萬元向綽號「梅姊
    」及「小菁姊」之女子所購買欲供己施用，另五包係「梅姊」及「小菁姊」所贈
    送，剩下二包是「梅姊」及「小菁姊」叫伊運送至高英工商給二名男子云云。惟
    被告於本院審理中供稱：一天要吸二、三包海洛因，從今年二、三月開始向「梅
    姊」及「小菁姊」購買，沒錢時買一、二千元，可買二、三包，有時二、三天買
    一次，有時隔天買一次，以前沒有買過五十包，這一次才買那麼多等語（本院九
    十三年六月二十四日訊問筆錄參照）；復供稱：職業是幫忙我弟弟打零工，他沒
    有固定給我錢，有時幫我付我女兒學費，不知道五十五包可以吃多久，第一次買
    那麼多，買毒品的錢是有時向我弟弟拿錢，有時打麻將贏錢等語（本院九十三年
    十一月三日審判筆錄參照）。衡以被告平日購買及施用毒品之數量不多，及被告
    並無固定之工作及收入等情判斷，被告所辯一次以四萬元購入五十包海洛因欲供
    己施用乙節，已與被告平日之習慣及經濟狀況不符，尚難採信。再者，設若扣案
    五十七包海洛因中確有二包係「梅姊」及「小菁姊」委託被告轉交給二名男子，
    被告理當將此二包海洛因與其個人所有之五十五包海洛因分開放置以免混淆，惟
    警員係在被告身上及被告掉落地上之香菸盒內分別查獲海洛因四小包及五十三小
    包，實無從區分被告所指「梅姊」及「小菁姊」所委託轉交他人之二包海洛因究
    竟為哪二包；況且，被告亦無法提供「梅姊」及「小菁姊」之真實姓名、年籍等
    資料供本院查證，足認被告所辯查獲當天係「梅姊」及「小菁姊」叫伊運送二包
    海洛因至高英工商給二名男子乙節，純屬虛構，不足採信。
(3)、至被告辯稱：其所持有之0000000000號行動電話是「梅姊」及「小菁
    姊」在查獲當天所交付，並表示會有二名男子撥打該電話與伊聯絡，伊之前沒有
    用過這支行動電話云云。惟依證人丁○○、丙○○、乙○○前開警詢陳述，渠等
    在九十三年五月十二日為警查獲前，丁○○早於九十三年四月中旬某日、相隔二
    至三天後某日及同年四月底某日，丙○○早於同年四月底某日及同年五月五日，
    乙○○早於同年五月八日，即分別撥打上開行動電話與綽號「阿草」之男子即被
    告聯絡購買海洛因事宜。證人丙○○至本院審理中仍證稱：在查獲前已認識被告
    二、三個月，且均撥打0000000000號行動電話與被告聯絡等語（本院
    九十三年九月一日審判筆錄參照）；證人乙○○於本院審理中亦證稱：有一個叫
    「阿炮」的人差不多今年農曆過年一月份的時候，在包公廟給我一支00000
    00000的電話，說電話是「阿草」的，打這隻電話就可以要到海洛因，五月
    八日我打這支電話，被告說見了面再說，我們約在包公廟見面，看到人才知道以
    前就認識等語（本院九十三年十一月三日審判筆錄參照）。且被告於警詢中亦供
    稱：（問：在丙○○身上查獲一張紙條內有0000000000是何人電話？
    ）該支電話是我的等語（九十三年五月十三日警詢筆錄參照），足見被告在為警
    查獲前之九十二年四、五月間即為0000000000號行動電話之所有人，
    並以上開行動電話作為與丁○○、丙○○、乙○○等人聯絡毒品交易事宜之工具
    ，被告所辯係在查獲當日才拿到上開行動電話乙節，顯與事實不符，亦不足採。
(4)、至丙○○、乙○○嗣後於偵查及本院審理中，及丁○○嗣後於本院審理中均翻異
    前詞，改稱未向被告購買海洛因云云，然查：
１、丙○○於偵查中改稱：沒有向「阿草」買毒品，我認識他，他都叫我外號「七郎
    」，五月十二日我打電話給「阿草」問好，但當時他已被警察抓了，警察就叫我
    去高英工商，去就被警察抓了，警詢說向「阿草」買二包海洛因這樣比較好過云
    云（九十三年六月十一日偵訊筆錄參照）；及於本院審理中改稱：當獲當天我在
    高雄市打0000000000號電話給朋友「阿草」，我不知道本名，就是在
    庭的被告，認識二、三個月，都是用這支電話和他聯絡，他說他在高英工商叫我
    過去，半小時後，我到高英工商看不到人，停在路邊再打一次公共電話，因為騎
    贓車被警察攔下後，被帶到高英工商旁巷內，看到「阿草」受傷坐在地上，我沒
    有向警察表示我是要向「阿草」買毒品，我是透過「阿華」和「阿草」認識的，
    警察問我何時開始吃，我說吃過兩次，一次是四月、一次是五月，警察問我東西
    是從哪裡來的，我說是朋友「阿華」無償給我的，地點是在鳳山、大寮的遊藝場
    ，不是「阿草」，警詢時有提到開封路的包公廟，不知道為什麼云云（本院九十
    三年九月一日審判筆錄參照）。惟依丙○○前開證述，其與被告既非熟識之朋友
    ，查獲當日僅因一時興起，撥打電話向被告問好，即特地從高雄市趕往高雄縣大
    寮鄉與被告碰面，並湊巧遇到被告攜帶大量海洛因為警查獲，此部分所述已顯有
    可疑，而難以採信。再者，丙○○於本院審理中先證稱：．．共有二男一女（即
    丁○○、丙○○、乙○○等三人）被帶回警局做筆錄，我還可以做筆錄，問什麼
    多少知道，其他二人的情況和我差不多，並沒有很嚴重的藥癮發作等語；嗣檢察
    官於詰問時質以其偵、審中之陳述何以與警詢之陳述不符時，旋即改稱：警詢時
    藥癮發作，警察問我什麼我就說什麼，偵查時也藥癮發作很難過等語（本院九十
    三年九月一日審判筆錄參照），足見其所稱藥癮發作乙情，係臨訟杜撰之詞。再
    對照被告於九十三年五月十二日第一次警詢時因毒癮發作，無法製作筆錄而中止
    詢問，於翌日第二次警詢時雖已回答部分問題，但就大部分問題經詢問多次均未
    回答，於同日內勤檢察官訊問時就所有問題一律拒答，嗣檢察官聲請羈押經本院
    訊問時，又因毒癮發作而無法回答，此有被告九十三年五月十二日第一次警詢筆
    錄、九十三年五月十三日第二次警詢筆錄、偵查筆錄及本院訊問筆錄可參；反觀
    丙○○之警詢筆錄，其就警員所詢問之每一問題均加以詳細回答，並無不了解問
    題或無法完整陳述之情形，益徵丙○○於警詢中並無毒癮發作之情事，均係出於
    自由意志而陳述。綜上足認，丙○○於偵查及本院審理中否認向被告購買海洛因
    之證述，均係事後迴護被告之詞，顯與事實不符，自不足採為有利被告之證據。
２、證人乙○○於偵查中改稱：有一次在包公廟拜拜時，我朋友「炮仔」說被告海洛
    因，並留被告的電話號碼給我，數日後即五月八日，我就打電話給他，向他要一
    些海洛因，他說好，我們就約在包公廟那裡，他無償給我一點點海洛因吸食，五
    月十二日我想再向他要一點海洛因，但電話是警察接的，我也不知道，還沒說到
    毒品，就叫我去高英工商，去時就被警察抓去，警詢時警方叫我這麼講，就可以
    放我回來等語（九十三年六月一日偵訊筆錄參照）；及於本院審理中改稱：有一
    個叫「阿炮」的人差不多今年農曆過年一月份的時候，在包公廟的時候給我一支
    0000000000的電話，說打這隻電話就可以要到海洛因，說電話是阿草
    的，但我不知道是被告，起先我沒有打，到五月八日才打，被告說見了面再說，
    我們約在包公廟見面，看到人才知道以前就認識，我問他是否有海洛因可以給我
    ，他說好就給我，我沒有給他錢，只有請他吃東西，查獲當天我剛好打電話給被
    告要跟他要海洛因，警察叫我馬上過去，我說好，我不知道接電話的人是警察，
    我以為是被告，到現場時，有一個警察把我鑰匙拔下，叫我跟他過去，警察在我
    手上查獲的五百元，是被告如果給我海洛因，我要請他喝飲料的錢，警詢陳述是
    被告賣給我，是因為我那時候剛被抓到會害怕，我以為那樣說警察才會放我回去
    。今年二月開始施用毒品，二月到五月間施用的毒品，也是「阿炮」叫我打壹支
    電話，那時是用錢買毒品，一小包海洛因行情應該是五百或一千，跟被告不是好
    朋友，只是有認識而已，以前有交談，向被告拿毒品不用錢，是因為我們很談的
    來，剛好他有很多毒品，我第一次跟他要時他有給我，第二次我想再跟他要看看
    等語（本院九十三年十一月三日審判筆錄參照）。惟海洛因量稀價高，政府查緝
    甚嚴，取得十分不易，且乙○○平日所施用之海洛因均需以金錢購買，則被告與
    乙○○既無交情，豈有可能干冒移送法辦之危險，平白無故轉讓海洛因予乙○○
    施用，乙○○前開證述顯與常情有悖，殊難採信。足認乙○○於警詢所稱：九十
    三年五月八日以五百元向被告購買海洛因，同年月十二日警員在伊手上查獲之五
    百元是要向被告購買海洛因等語，始與事實相符；其嗣後改稱：九十三年五月八
    日被告給伊海洛因時，沒有給被告錢，只有請被告吃東西，同年月十二日警員在
    伊手上查獲之五百元，是被告如果給伊海洛因，伊要請被告喝飲料的錢云云，係
    事後避重就輕之詞，不足採信，自難採為有利被告之證據。
３、證人丁○○於本院審理中改稱：我都是打「梅姊」手機向她買毒品，都是約在大
    寮附近向「梅姊」本人拿的，查獲當天下午三、四點，我在光明路的萊爾富超商
    打公共電話要向「梅姊」拿藥，她叫我到高英工商，再打0000000000
    號這支電話，說有人跟她拿，順便叫人拿出來，我到高英工商附近再用公共電話
    打這支電話，說「梅姊」叫我來拿東西，對方說在高英工商旁，叫我過去，我一
    到就被警察攔下，我沒有向警察說我到那裡的目的，當時被告也在場，有見過他
    ，但不知道他外號及姓名，我向「梅姊」拿藥時，他也正好向「梅姊」拿藥，後
    來在警局做筆錄有聽到被告及警察的聲音，知道當時接電話的聲音是警察，警詢
    時我藥癮發作，警察問我什麼我都不知道，叫我說什麼我就說什麼，另外二人也
    是有發作，有一人做完筆錄就被送出去，我有告訴警察我是向「梅姊」買的等語
    （本院九十三年九月一日審判筆錄參照）。惟觀之丁○○之警詢筆錄，其就警員
    所詢問之每一問題均加以詳細回答，並無不了解問題或無法完整陳述之情形，此
    與被告於警詢、內勤檢察官訊問及本院審理聲羈案件訊問時，因毒癮發作而無法
    陳述之情形迥然有別，足認丁○○於警詢中並無毒癮發作之情事，均係出於自由
    意志而陳述；況且，被告辯稱查獲當天係「梅姊」及「小菁姊」叫伊運送二包海
    洛因至高英工商給二名男子云云，惟當日遭警員查獲之另一名男子丙○○，於警
    詢、偵查及本院審理中自始未曾提及向「梅姊」或「小菁姊」購買海洛因乙事，
    顯見丁○○前開向「梅姊」購買海洛因之證述係事後配合被告之供述所為串證之
    詞，亦不足採為有利被告之證據。
(5)、被告雖辯稱：查獲當日未接到丁○○、乙○○、丙○○等人之電話，是警員接電
    話叫他們過來云云；且證人丁○○、丙○○、乙○○亦均證稱：查獲當日撥打0
    000000000號行動電話時，係警員接電話叫渠等到高英工商旁，一過去
    就被查獲等語（九十三年六月十一日偵訊筆錄、本院九十三年九月一日、十一月
    三日審判筆錄參照）。然被告係先攜帶海洛因五十七包及0000000000
    號行動電話至高英工商旁巷內，為警員潘煜烽等人查獲後，丁○○、乙○○、丙○○等人始陸續前往該處遭查獲，已如前述，顯見被告在為警查獲前早已以00
    00000000號行動電話與丁○○、乙○○、丙○○等買家談妥至高英工商
    旁交易海洛因乙事，始攜帶海洛因前往該處，是被告本即有販賣海洛因予丁○○
    、乙○○、丙○○等人之犯意，且丁○○、乙○○、丙○○等人本即有向被告購
    買海洛因之意思。而被告遭查獲後上開行動電話係由警員潘煜烽所保管，當時行
    動電話鈴聲不斷響起，警員潘煜烽有接通電話數次之情，固經警員潘煜烽於本院
    審理中證述在卷（本院九十三年九月一日審判筆錄參照），惟警員潘煜烽否認當
    時有與來電者對話之情事。且縱使警員潘煜烽當時曾接聽電話叫丁○○、丙○○
    、乙○○等人到高英工商旁巷內，丁○○、乙○○、丙○○等三人若非有向被告
    購買海洛因之意思，並已與被告談妥在高英工商旁交易海洛因乙事，又豈會聽從
    警員指示前往高英工商旁巷內。是被告此部分所辯及證人丁○○、丙○○、乙○○此部分證述，均不影響本件犯罪事實之認定。
(6)、綜上論述，被告前揭所辯，無非事後卸責之詞，均不足採。本案事證明確，被告
    右揭販賣海洛因之犯行，應堪認定。
三、查海洛因係毒品危害防制條例第二條第二項第一款所稱之第一級毒品。核被告先
    後於九十三年四月中旬某日、相隔二至三天後某日及同年四月底某日，販賣海洛
    因予丁○○；於同年四月底某日及同年五月五日，販賣海洛因予丙○○；於同年
    五月八日，販賣海洛因予乙○○之所為，均係犯毒品危害防制條例第四條第一項
    之販賣第一級毒品罪。而被告於九十三年五月十二日與丁○○、丙○○、乙○○
    等三人在電話中談妥交易內容後，攜帶海洛因至高英工商旁欲販賣予丁○○、丙○○、乙○○等三人，尚未完成交易即為警查獲之所為，則係犯同條例第四條第
    五項、第一項之販賣第一級毒品未遂罪。又被告持有海洛因，進而販賣，其持有
    之低度行為，為販賣之高度行為所吸收，不另論罪。被告先後六次販賣第一級毒
    品既遂及三次販賣第一級毒品未遂等犯行，均時間緊接，犯罪構成要件相同，顯
    係基於概括犯意為之，應依連續犯之規定論以一販賣第一級毒品既遂罪。又被告
    為警查獲之海洛因雖達五十七包，然驗後合計淨重僅八點三四公克（空包裝重十
    點八公克），可見被告並非販賣海洛因之大、中盤商，販賣對象雖有三人，然販
    毒所得十分有限，衡之毒品危害防制條例第四條第一項法定本刑為死刑、無期徒
    刑，倘科以被告該法定最低之刑，猶尚嫌過重，情輕法重，其情狀尚堪憫恕，爰
    依刑法第五十九條規定，減輕其刑。審酌被告為牟私利而販賣海洛因，殘害國民
    身心健康，足使社會施用毒品人口增加，而相對提高社會負成本，減損勞動生產
    力，影響社會層面至深且鉅，惟念其販賣對象僅三人，數量亦不多等一切情狀，
    量處如主文所示之刑。又依被告販賣海洛因之犯罪性質，本院認為有褫奪公權之
    必要，併予宣告褫奪公權五年。
四、扣案之海洛因五十七包（驗後合計淨重八點三四公克，空包裝重十點八公克），
    二公克），與包裝袋無從剝離，均屬查獲之第一級毒品，皆應依毒品危害防制條
    例第十八條第一項前段，不問屬於犯人與否，均宣告沒收銷燬之。至鑑驗耗損之
    海洛因既已滅失，自無庸宣告沒收銷燬。另扣案之0000000000號行動
    電話一支，係被告所有供販賣第一級毒品海洛因所用之物，業經本院認定如前，
    併依毒品危害防制條例第十九條第一項規定宣告沒收。又被告係以五百元或一千
    元之價格，先後三次販賣海洛因予丁○○，已如前述，因無從精確算出各次販賣
    所得金額，故依最有利被告之認定，其中一次以一千元計算，另外二次均以五百
    元計算，此部分販賣所得共計二千元；而被告先後二次各以一千元之價格，販賣
    海洛因予丙○○，所得共計二千元；其販賣海洛因予乙○○所得為五百元，是本
    件被告販賣所得共計四千五百元，雖未扣案，仍應依毒品危害防制條例第十九條
    第一項規定沒收之，如全部或一部不能沒收時，以其財產抵償之。至扣案之00
    00000000號行動電話一支及現金一萬一千四百元，均無證據證明係供被
    告販賣海洛因所用或販賣海洛因所得之物，均不予宣告沒收。
據上論斷，應依刑事訴訟法第二百九十九條第一項前，毒品危害防制條例第四條第一
項、第十八條第一項前段、第十九條第一項，刑法第十一條、第五十六條、第五十九
條、第三十七條第二項，判決如主文。
本案經檢察官甲○○到庭執行職務。
中      華      民      國    九十三    年     十一     月     十七     日
                                  臺灣高雄地方法院刑事庭
                                      審判長法  官  陳志銘
                                            法  官  林芳華
                                            法  官  王雅苑
右正本證明與原本無異。
如不服本判決，應於判決送達後十日內，向本院提出上訴狀。
                                書記官    林志衡
中      華      民      國    九十三    年     十一    月     十七     日
附錄法條：
毒品危害防制條例第四條
製造、運輸、販賣第一級毒品者，處死刑或無期徒刑；處無期徒刑者，得
併科新臺幣一千萬元以下罰金。
製造、運輸、販賣第二級毒品者，處無期徒刑或七年以上有期徒刑，得併
科新臺幣七百萬元以下罰金。
製造、運輸、販賣第三級毒品者，處五年以上有期徒刑，得併科新臺幣五
百萬元以下罰金。
製造、運輸、販賣第四級毒品者，處三年以上十年以下有期徒刑，得併科
新臺幣三百萬元以下罰金。
製造、運輸、販賣專供製造或施用毒品之器具者，處一年以上七年以下有
期徒刑，得併科新臺幣一百萬元以下罰金。
前五項之未遂犯罰之。
